【裁判字號】    95,台上,1150
【裁判日期】    950303
【裁判案由】    違反毒品危害防制條例
【裁判全文】
最高法院刑事判決            九十五年度台上字第一一五０號
    上  訴  人  乙○○
                        號在.
    選任辯護人  陳聰敏律師
    上  訴  人  甲○○
                        在押.
上列上訴人等因違反毒品危害防制條例案件，不服台灣高等法院
高雄分院中華民國九十四年十一月三十日第二審判決（九十四年
度上訴字第七一五號，起訴案號：台灣高雄地方法院檢察署九十
三年度偵字第一六六八八號），提起上訴，本院判決如下：
    主  文
上訴駁回。
    理  由
一乙○○部分：
按刑事訴訟法第三百七十七條規定，上訴於第三審法院，非以判
決違背法令為理由，不得為之。是提起第三審上訴，應以原判決
違背法令為理由，係屬法定要件。如果上訴理由狀並未依據卷內
訴訟資料，具體指摘原判決不適用何種法則或如何適用不當，或
所指摘原判決違法情事，顯與法律規定得為第三審上訴理由之違
法情形，不相適合時，均應認其上訴為違背法律上之程式，予以
駁回。本件原判決已敘明甲○○以手機聯絡吳旻璟（經原審判決
確定）表示欲購買愷他命，甲○○遂與李秋樺、陳秋容同至約定
之「轉角茶坊」二樓，甲○○乃於該處以新台幣（下同）八十萬
元購得愷他命一大包，及吳旻璟以手機與上訴人乙○○之手機聯
絡約至「轉角茶坊」會合，且在乙○○之背包內查扣之三十萬元
，係吳旻璟在「轉角茶坊」二樓交付等事實，業經乙○○及吳旻
璟、甲○○坦承，而本件查獲甲○○購得之愷他命一大包，經鑑
定結果確為愷他命（驗前淨重一二四三．六公克、驗後淨重一二
四三．二二公克，外裝袋重一一．一七公克），有內政部警政署
刑事警察局民國九十三年十月十一日刑鑑字第０九三０一七五八
六五號鑑定通知書一份在卷可稽，並有現金八十萬元及0000
000000號、0000000000號和00000000
00號手機各一支以及甲○○用於秤量上開愷他命使用之電子秤
一台扣案為證。而依甲○○及證人李秋樺、陳秋容於偵查中之供
述及證人即查獲之警員楊進順於第一審審理時之證言可知，甲○
○自始即與吳旻璟連繫交易毒品之事，且亦將交易之價金交付吳
旻璟，並無所謂與「阿志」或「阿聰」之人交易之情事，且在「
轉角茶坊」交易毒品之現場，僅有乙○○及甲○○、吳旻璟三人
及陳秋容、李秋樺在場，並無其他人存在。吳旻璟尚曾於偵訊中
陳稱：「阿聰」不認識甲○○，故「阿聰」不願與甲○○碰面等
語，是既然所謂「阿聰」之人已不願與甲○○見面，則何以「阿
聰」會出現在「轉角茶坊」二樓而與甲○○見面進行毒品交易，
益徵並無所謂「阿志」或「阿聰」之人在「轉角茶坊」二樓與甲
○○進行本件毒品交易之情事。而證人即吳旻璟所稱綽號「阿聰
」者為李慰瑲，於原審到庭具結證稱：九十三年八月二十一日下
午五時許，沒有在「轉角茶坊」與吳旻璟見過面，也沒有拿一包
愷他命賣給他人等語，證人即海巡署高雄市機動查緝隊員李泉龍
於原審審理時亦結證稱：本件案發當天，我們出動兩部汽車、兩
部機車，至少有十位偵查員，跟監嫌疑人，我們從中正交流道跟
監到高雄市○○○路五之六號轉角茶坊，到那邊就看到三個人下
車，那邊有人接應，我們就在茶坊騎樓埋伏，我們到現場並沒有
發現有可疑的人在走動，後來在騎樓查獲嫌犯。我們在茶坊外埋
伏監視時沒有印象有看過在庭的李慰瑲等情，證人李慰瑲應與本
案無涉。而九十三年八月二十日至同年月二十一日期間，乙○○
與吳旻璟相互之間有多達十九次之密集通話狀況，有二人使用之
行動電話號碼之通聯紀錄各一份可稽，再吳旻璟係從本件扣案之
八十萬元中拿取三十萬元交予乙○○，業經二人坦承，而扣案之
八十萬元係甲○○購買本件愷他命所交付之價金，可見吳旻璟將
販賣愷他命所得之金錢分配予乙○○，乙○○從該販賣愷他命所
得之價金中獲得分配之利益。而當甲○○到達「轉角茶坊」時，
是由乙○○在正門口引導上樓交易毒品之事實，業據李秋樺於偵
查中具結證實，與乙○○於偵訊時所供：當時我在「轉角茶坊」
門口旁邊，上樓時我走在最後面，甲○○、李秋樺、陳秋容走在
前面等語相符。從而吳旻璟與甲○○聯繫交易毒品之事宜及地點
，吳旻璟同時與乙○○密切通話聯繫，且乙○○復特地至「轉角
茶坊」此約定交易之地點，並至門口指引依約到場之甲○○至該
處二樓，使甲○○得以在該處與吳旻璟會面，進行買賣扣案愷他
命之交易，且吳旻璟並將甲○○交付之價金分配三十萬元予乙○
○等情，再參以販賣毒品乃嚴重之犯罪行為，須冒負擔極重之刑
責之風險，莫不避免無關之人介入，而徒增犯行曝光之疑慮，衡
情乙○○若非與吳旻璟之間本有共同販賣扣案之愷他命之犯意，
吳旻璟實無任意聯絡乙○○至交易毒品之現場，且由乙○○從事
帶領買主至交易毒品之地點進行交易之工作，乙○○參與販賣扣
案之愷他命予甲○○而藉以獲取所得利益之情，至為明顯。並以
乙○○所辯是由綽號「阿志」或「阿聰」之男子販賣愷他命予甲
○○，伊並未參與，是吳旻璟要清償伊三十萬元欠款，才依約到
現場，及甲○○嗣後供稱係向「阿志」購買云云，均不可採取，
於理由內詳予指駁說明。因認第一審適用毒品危害防制條例第四
條第三項之規定，論處乙○○共同販賣第三級毒品罪刑，為無不
合，予以維持，駁回乙○○於第二審之上訴，已詳述其所憑之證
據及其認定之理由，所為論斷與卷內證據資料相符，從形式上觀
察，並無認定事實不憑證據，及有何採證違背證據法則之違法情
形存在。上訴意旨略以：甲○○於第一審及原審已供稱係向「阿
志」即「阿聰」購買毒品，吳旻璟於審理中亦供稱販毒者為「阿
聰」，乙○○在場僅等候要伊還他錢，本件販賣毒品者確屬綽號
「阿聰」之李慰瑲，原判決認定現場並無「阿聰」之人違背經驗
法則；乙○○與吳旻璟密集之通話紀錄不能作為二人有共謀販毒
依據，而原判決採為論罪依據之查獲現款相片僅有十萬元現鈔四
捆，並無八捆，致認定之事實與所採用之證據不相適合，有理由
矛盾之違法；而吳旻璟指派與甲○○不相識之乙○○去引導到交
易現場，已違反常理，而證人李秋樺於偵查及審判中所供引導上
樓之人前後不一，原判決未採取其審判中之供述為論斷之依據，
亦屬違法；原判決對於證人梁聖瑀有利於乙○○之證言不予採取
，未說明其理由，自有判決不備理由之違法等語。惟查原判決依
調查證據之結果綜合判斷，並詳述當時在交易毒品現場僅乙○○
、吳旻璟、甲○○及證人李秋樺、陳秋容等人在場，且由乙○○
在「轉角茶坊」門口引導甲○○等人上樓，並無所稱綽號「阿志
」或「阿聰」者在場等證據取捨之理由，而警卷內拍攝查扣現款
之照片僅顯示有四捆，但依據吳旻璟、甲○○之供述，八十萬元
確每十萬元為一捆之方式存放，照片僅漏未拍攝，原判決認定之
事實，並無與卷內證據資料不符之情形，而原判決已敘明李秋樺
嗣後於審判中所稱引導甲○○上樓之人為吳旻璟，及證人梁聖瑀
於原審有利於乙○○之證言，為迴護之詞，均不可採取之理由，
此乃事實審法院認事採證職權之適法行使，尚難漫指為違法，此
外，上訴意旨，並非依據卷內資料具體指摘，徒憑己見，仍執陳
詞，就原判決明白論斷之事項，及原審認事採證職權之行使，任
意指摘，泛言原判決理由不備及採證違背證據法則之違法，或為
單純事實之爭執，自非適法之第三審上訴理由。其上訴違背法律
上之程式，應予駁回。
二甲○○部分：
查第三審上訴書狀，應敘述上訴之理由，其未敘述者，得於提起
上訴後十日內補提理由書於原審法院，已逾上述期間，而於第三
審法院未判決前仍未提出上訴理由書狀者，第三審法院應以判決
駁回之，刑事訴訟法第三百八十二條第一項、第三百九十五條後
段規定甚明。本件上訴人甲○○因違反毒品危害防制條例案件，
不服原審判決，於民國九十四年十二月二十二日提起上訴，並未
敘述理由，迄今逾期已久，於本院未判決前仍未提出，依上開規
定其上訴自非合法，應予駁回。
據上論結，應依刑事訴訟法第三百九十五條，判決如主文。
中    華    民    國  九十五  年    三    月    三    日
                      最高法院刑事第十庭
                          審判長法官  洪  清  江
                                法官  石  木  欽
                                法官  李  伯  道
                                法官  林  勤  純
                                法官  陳  晴  教
      本件正本證明與原本無異
                                      書  記  官
中    華    民    國  九十五  年    三    月    九    日
                                                      Ｌ


司法院資訊處製作；財團法人民間司法改革基金會備份。
